【裁判字號】    98,抗,272
【裁判日期】    981208
【裁判案由】    拍賣抵押物
【裁判全文】
臺灣桃園地方法院民事庭裁定             98年度抗字第272號
抗  告  人  丙○○
            乙○○
相  對  人  桃園縣大溪鎮農會
法定代理人  甲○○
上列抗告人與相對人間拍賣抵押物事件，對於民國98年10月19日
本院簡易庭98年度司拍字第1533號民事裁定提起抗告，本院裁定
如下：
    主  文
抗告駁回。
抗告程序費用新台幣壹仟元由抗告人負擔。
    理  由
一、按抵押權人於債權已屆清償期而未受清償者，得聲請法院拍
    賣抵押物，就其賣得價金而受清償，此民法第873 條定有明
    文。而抵押權人為此項聲請准予拍賣抵押物之裁定，係屬非
    訟事件，祗須其抵押權已依法登記，並債權已屆清償期而未
    受清償，法院即應為准許拍賣抵押物之裁定，此法院所為准
    許拍賣抵押物之裁定，無確定實體法上之法律關係存否之性
    質，於債權及抵押權之存否，亦無既判力。是對於此項法律
    關係有爭執者，應由有爭執之人另循民事訴訟程序以資解決
    ，最高法院51年台抗字第269 號、58年台抗字第524 號判例
    可資參照。
二、抗告意旨略以：被繼承人陳東琳於民國81年6 月18日以系爭
    不動產為擔保向相對人借款，至陳東琳於96年8 月26日死亡
    為止，15年請求權時效業經消滅，且相對人前開債務是否有
    相當金額已獲清償，尚有疑義；再陳東琳為何願以自己所有
    之不動產作為第三人陳李月霞、陳東進之擔保，該2 人與本
    件債務之關係究為共同債務人，抑或為連帶保證人，以及與
    抗告人間債務分擔之方式應為何，均未見原裁定敘明云云。
三、查本件相對人於原審主張：陳東琳於81年6 月18日以原裁定
    附表所示不動產（下稱系爭不動產）為自己及第三人陳李月
    霞、陳東進對相對人所負之債務作擔保，設定最高限額新台
    幣（下同）22,100,000元之抵押權，依法登記在案。茲陳東
    琳、陳李月霞、陳東進對相對人負債16,600,000元，已屆清
    償期而未為清償，惟陳東琳於96年8 月26日死亡，抗告人為
    其繼承人，為此向本院聲請准予拍賣抵押物等語，並提出系
    爭不動產之土地及建物登記第二類謄本、他項權利證明書、
    抵押權設定契約書、放款借據等影本為證，有本院98年度司
    拍字第1533號拍賣抵押物事件卷宗可稽，原審據以准許相對
    人拍賣抵押物之聲請，並無不當。抗告人上開所陳縱然屬實
    ，惟此涉及受擔保債權是否已罹消滅時效及受擔保債權之額
    度問題，屬實體上法律關係之爭執，依首開說明，並非本件
    非訟程序得審酌者，抗告人就實體法律關係之爭執，應另行
    起訴以求解決。從而，本件抗告，為無理由，應予駁回。
三、據上論結，本件抗告為無理由，依非訟事件法第46條、第21
    條第2項、第24條第1項，民事訴訟法第495條之1第1 項、第
    449條第1項、第78條、第85條第1項前段，裁定如主文。
中    華    民    國    98    年    12    月    8     日
                  民事第一庭  審判長法  官 郭琇玲
                                    法  官 林哲賢
                                    法  官 郭俊德
上列正本證明與原本無異。
本裁定除以適用法規顯有錯誤為理由，並經本院許可外，不得再
抗告。如提起再抗告，應於收受後10日內，向本院提出再抗告狀
，並繳納再抗告費新台幣1000元。
中    華    民    國    98    年    12    月    11    日
                                    書記官 吳瓊英


司法院資訊處製作；財團法人民間司法改革基金會備份。
